臺灣士林地方法院刑事判決　　　　　　　94年度易字第740 號
公　訴　人　臺灣士林地方法院檢察署檢察官
被　　　告　甲○○○ ○○○ .
上列被告因竊盜案件，經檢察官聲請以簡易判決處刑（94年度偵
緝字第595 號），本院士林簡易庭認為不宜以簡易判決處刑（94
年度士簡字第886 號），簽移本院刑事庭改依通常程序審判，本
院判決如下：
    主  文
甲○○○ ○○○ ○○○無罪。
    理  由
一、聲請簡易判決處刑意旨略以：被告甲○○○ ○○○ ○○○係越南籍勞
    工，於民國93年3 月19日來臺，受僱在臺北市○○區○○路
    2 段301 巷5 弄8 號4 樓乙○○○住處擔任家庭監護工，竟
    意圖為自己不法之所有，於同年12月20日晚間8 時許，利用
    乙○○○外出之機會，先無故侵入乙○○○臥室內（無故侵
    入罪嫌部分未經告訴）竊取乙○○○置放化粧檯下方抽屜內
    現金新臺幣（下同）22,000元後逃逸無蹤，經乙○○○返家
    始發覺報警處理，始知上情。案經乙○○○訴由臺北市政府
    警察局內湖分局報告偵辦，因認被告所為，係犯刑法第320
    條第1 項之竊盜罪嫌。
二、按犯罪事實應依證據認定之，無證據不得認定犯罪事實；又
    不能證明被告犯罪者，應諭知無罪之判決，刑事訴訟法第15
    4 條第2 項、第301 條第1 項定有明文。次按認定不利於被
    告之事實，須依積極證據，苟積極證據不足為不利於被告事
    實之認定時，即應為有利於被告之認定，更不必有何有利之
    證據，最高法院著有30年上字第816 號判例可資參照。又刑
    事訴訟上證明之資料，無論其為直接證據或間接證據，均須
    達於通常一般之人均不致於有所懷疑，而得確信其為真實之
    程度，始得據為有罪之認定，若其關於被告是否犯罪之證明
    未能達此程度，而有合理性懷疑之存在，致使無從形成有罪
    之確信，根據「罪證有疑、利於被告」之證據法則，即不得
    遽為不利被告之認定（最高法院76年臺上字第4986號判例意
    旨參照）。
三、公訴人認被告甲○○○ ○○○ ○○○涉有竊盜罪嫌，無非係以：告訴
    人乙○○○之指訴，佐以告訴人家中大門、臥室均無遭受破
    壞之跡痕，且被告持有告訴人家中大門鑰匙，況被告僱佣期
    間尚未到期，為何無端逃離告訴人家中？且在外無固定工作
    、居所達6 、7 個月之久，其經濟來源為何？凡此均足證被
    告所辯，洵屬卸罪之辭，執為論據。
四、訊據被告甲○○○ ○○○ ○○○堅決否認有何竊盜犯行，辯稱：伊雖
    然有雇主乙○○○內湖住處大門鑰匙，但並無其房間之鑰匙
    ，93年12月20日當天下午伊有回家洗澡，返回國泰醫院後，
    伊要求外出用餐，但雇主不准，因為怕自己被送回去越南，
    就從國泰醫院逃離，未再回去雇主家裡，伊並未竊取22,000
    元現金等語。經查：
  (一)被告為越南籍人士，自92年8 月20日入境臺灣，先在臺北縣
    新店市○○路63巷6 號郭錫珍住處工作，嗣自93年4 月22日
    起，受僱在臺北市○○區○○路2 段301 巷5 弄8 號4 樓被
    害人乙○○○（本院按，因乙○○○並未提出告訴，應為被
    害人身分，起訴書認其為告訴人，容有誤會）住處，擔任家
    庭監護工，平日負責照顧乙○○○之夫。93年12月20日，被
    害人之夫自國泰醫院出院，被告與被害人等人均自國泰醫院
    返回上址住處，惟被害人之夫旋因氣喘病發，身體不適，被
    告與被害人乃於同日下午3 、4 時許，緊急將被害人之夫送
    入國泰醫院急診室，斯時，被害人要求被告先行返家洗澡，
    被告聽從指示回去洗澡後，再度返回醫院，適逢晚間用餐時
    間，被告因事前已與男友相約，遂向被害人要求外出與男友
    吃飯，被害人因夫婿正在醫院治療，須人照顧，故未予答應
    ，被告唯恐失約於男友，並害怕被遣返回越南，隨即從國泰
    醫院私自離去，迨被害人之子前往醫院探視時，始發現被告
    並未留在醫院看護病人等情，以上業據被告坦承在卷，並據
    被害人乙○○○指述明確，互核相符，此外復有被告之護照
    、中華民國外僑居留證、入出國日期證明書（均影本）在卷
    足憑，此部分事實洵堪認定。
  (二)被害人雖指稱被告私自離開國泰醫院後，伊返回內湖家中，
    發現臥室抽屜內失竊現金22,000元云云，然查：
    1.被害人所指93年12月20日其內湖住處房間內之化妝檯抽屜
      中置有現金22,000元乙節，並未舉出相關證據，例如證人
      或資金來源以佐其說，故斯時該處是否確實置有現金，或
      是確切之現金數額為何，已無從查考。
    2. 認被害人確實於上揭時、地失竊現金22,000元，惟被告
       於93年12月20日下午單獨返回內湖住處洗澡時，被告與
       被害人之間尚未發生爭執，且先前被害人均有按月支付
       被告薪水，甚至貸與金錢，並協助被告將工作所得款項
       匯回越南，此據被害人、被告分別陳述明確，並有勞工
       薪資表、臺北銀行匯出匯款證實書附卷可稽，是以上開
       被告與被害人之間長達8 個月之良好互動關係觀之，被
       告於斯時應無竊取被害人金錢之動機與必要。
    3.再查，被告持有被害人內湖住處之大門鑰匙，但其並無臥
      室鑰匙，此情為被告及被害人所一致陳述無訛，是被告可
      否於臥室房門上鎖之情形下，順利進入被害人臥室內，已
      非無疑。另外，被害人雖指稱：該臥室只有1 把鑰匙，是
      伊1 人所持有使用等語，然其同時亦陳稱：該臥室門鎖係
      喇叭鎖，很容易開啟等情在卷，故以一般人若未使用鑰匙
      ，亦均可輕易開啟，則本件是否必被告所為，亦有可議。
      又被害人就其返家時，臥室房門是否上鎖乙節，其於警詢
      及檢察官訊問時均陳稱並未上鎖，惟至本院審判時，卻改
      稱還是鎖著，是伊用鑰匙打開的，實有前後陳訴不一之瑕
      疵可指。被害人另指稱：12月20日當晚回家後，家中完整
      未被破壞，發現抽屜內現金不見了等情，然而被害人係遲
      至翌日即12月21日上午10時20分許，始前往派出所報案製
      作筆錄，有警詢筆錄附卷可按，警方於甫受理報案時，亦
      未即時前往現場採取相關跡證，遍查卷內更無現場照片可
      供佐證當時情況為何，故此部分指訴，亦乏證據可供證明
      。至於被害人於本院審理時結證以：「（為何你認為錢是
      被告偷的？）只有被告才知道那邊有錢，因為我之前借錢
      給被告，就是從那邊拿錢給被告的」等情，惟被害人並未
      目擊被告犯案，其僅憑個人忖度臆測即認被告有偷竊之行
      為，並不足採。準此，尚無法僅憑被害人單一之指述而認
      定被告有竊取22,000元現金之犯行。
    4.又查，公訴人雖以被告僱佣期間尚未到期，為何無端逃離
      被害人家中？而認為被告竊取金錢。然觀之現今臺灣社會
      外籍看護工之狀況，其等既已離鄉背井來臺工作，目的即
      為賺錢，而且因其等須先支付高額仲介費用，故一般均會
      珍惜已謀取之工作，唯恐被遣返而喪失改善經濟之機會，
      本件被告亦屬上開情形，此由被告供述：前兩天因為伊在
      醫院跟其他外勞聊天，雇主說如果不乖、不好好照顧病人
      ，就會將伊送回越南，伊很害怕被送回去等語，即可得知
      。而93年12月20日，被告之所以會不告而別，係因為被告
      要求暫時外出與男友共進晚餐，被害人不准，然因被告已
      與男友相約，仍舊堅持前往，又怕被害人不悅，將自己送
      回越南，所以逃走，想自己在外面工作各節，業據被告供
      明在卷，詢之被害人亦證稱：被告在醫院說要去和男友吃
      飯，伊很生氣，就罵她等情屬實，是被告因外出用餐之故
      而與被害人產生齟齬，復思及被害人前開所言，深怕自己
      被送回越南而頓失收入，心中一時害怕而逃離被害人住處
      ，並非無端之舉。
    5.被告既然害怕被遣返回國，其離開國泰醫院之後，必然不
      敢再行返回被害人住處，以免遭被害人或其家人發現。更
      何況被告離開醫院之後，若曾返回被害人家中，其何以未
      思利用家中無人之際，收拾個人隨身行李？質之被害人亦
      陳稱：被告並未帶走行李，故被告供稱其離開國泰醫院後
      ，未再返回被害人住處乙節，應屬實在。又若被告有返家
      竊取被害人錢財之舉，何以大費周章，打開臥室門鎖，進
      入翻找抽屜內金錢之後，卻未帶走被害人家中其餘值錢財
      物，再加以變賣得款花用？益徵被告最後確實並未再返回
      被害人住處，至為灼然，而被告既未返家，自無從竊取金
      錢。
    6.至於被告在外長達6 、7 個月之久，無固定工作，其經濟
      來源為何乙節，被告供承係寄居在中和市朋友家中，在中
      和地區打工賣麵賺錢，1 天薪水300 元，經衡以目前臺灣
      社會生活水準，被告欲以22,000元作為6 、7 個月間之食
      、衣、住、行等各項生活費用，實屬不可能之事。反之，
      被告所供承投靠朋友，打零工賺錢各情，衡諸現今社會狀
      況，一般民眾經營小本生意，為節省人力成本，僱用臨時
      工，支付便宜工資，此非無可能，被告此部分辯解應堪採
      信，故無從執此而為不利於被告之認定。
  (三)綜上所述，檢察官所舉之關於被告是否犯罪之證明，並未達
    於通常一般之人均不致於有所懷疑，而得確信其為真實之程
    度，本件既有合理性懷疑之存在，致使無從形成有罪之確信
    ，此外，復查無其他積極證據足資認定被告有何竊盜之犯行
    ，自屬不能證明被告犯罪，揆諸前揭說明意旨，應為無罪判
    決之諭知。
據上論斷，應依刑事訴訟法第452 條、第301 條第1 項，判決如
主文。
本案經檢察官黃德松到庭執行職務。
中　　華　　民　　國　　94　　年　　10　　月　　5 　　日
                  刑事第六庭審判長法  官  李育仁
         　　                     法  官  許辰舟
         　　                     法  官  黃潔茹
以上正本證明與原本無異。
如不服本判決，應於判決送達後10日內，向本院提出上訴狀。
                                  書記官  柳瑞宗
中　　華　　民　　國　　94　　年　　10　　月　　5 　　日
